【裁判字號】    96,交訴,132
【裁判日期】    970416
【裁判案由】    公共危險
【裁判全文】
臺灣臺北地方法院刑事判決             96年度交訴字第132號
公  訴  人  臺灣臺北地方法院檢察署檢察官
被      告  甲○○
選任辯護人  陳德峰律師
            陳瑞萍律師
上列被告因公共危險案件，經檢察官提起公訴（九十六年度偵字
第二○四一三號），本院判決如下：
    主  文
甲○○駕駛動力交通工具肇事，致人傷而逃逸，累犯，處有期徒
刑捌月。
    事  實
一、甲○○前於(一)民國九十三年間，犯公共危險案件，經本院以
    九十三年北交簡字第一八八二號判決判處有期徒刑三月確定
    ，於九十三年十一月三十日易科罰金執行完畢。復(二)因犯業
    務過失致死案件，經臺灣士林地方法院於九十六年四月二十
    三日，以九十六年度簡字第七二號判決判處有期徒刑六月確
    定，嗣於九十六年六月十五日易科罰金執行完畢。
二、甲○○於九十六年八月七日晚間九時二十分許，駕駛車牌號
    碼四一八五─ＥＲ號之自用小客車，沿臺北市○○區○○路
    二段由北往南方向行駛，行經該路段與成都路交岔路口時，
    明知汽車行駛時，應遵守道路交通標誌、標線、號誌之指示
    ，並注意車前狀況，隨時保持必要之安全措施，且依當時情
    況，並無不能注意之情形下，疏未注意路口燈光號誌，及丁○○（原名張朴一）駕駛車牌號碼Ｅ三─七六六三號之自用
    小客車停等紅燈於前之情形，自後方以汽車車頭撞及丁○○
    所駕駛之自小客車後保險桿，丁○○因此強力撞擊後而受有
    頭部外傷、頸部挫傷之傷害（過失傷害部分，因丁○○撤回
    告訴，而經檢察官另為不起訴處分）。詎甲○○於肇事後，
    明知其駕車自後方撞及丁○○所駕駛上開車輛之撞擊力道強
    大，可預見丁○○因此受傷，仍未下車察看，經丁○○告知
    已報警之後，方下車拿出新臺幣（下同）數百元之現金欲搪
    塞解決本件交通事故，惟當場遭丁○○所拒，甲○○竟萌生
    肇事逃逸之故意，未對丁○○施予任何必要之救護措施或報
    警處理，隨即駕車駛離現場。嗣經丁○○記下肇事車輛之車
    牌號碼，由同車友人丙○○報警處理，始循線查獲上情。
三、案經丁○○訴由臺北市政府警察局萬華分局報告臺灣臺北地
    方法院檢察署檢察官偵查起訴。
    理  由
壹、程序方面：
    按被告以外之人於審判外之言詞或書面陳述，除法律有規定
    者外，不得作為證據；又被告以外之人於審判外之陳述，雖
    不符合同法第一百五十九條之一至第一百五十九條之四之規
    定，但經當事人於審判程序同意作為證據，法院審酌該言詞
    陳述或書面陳述作成時之情況，認為適當者，亦得為證據；
    又當事人、代理人或辯護人於法院調查證據時，知有第一百
    五十九條第一項不得為證據之情形，而未於言詞辯論終結前
    聲明異議者，視為有前項之同意，刑事訴訟法第一百五十九
    條第一項及第一百五十九條之五分別定有明文。查本判決下
    列所引用之各項證據方法之證據能力，檢察官、被告及其選
    任辯護人於本院準備程序及審判期日中均未予爭執，且迄至
    言詞辯論終結前亦未再聲明異議，本院審酌該等言詞陳述及
    書面陳述作成時之情況，並無不宜作為證據之情事，依刑事
    訴訟法第一百五十九條之五之規定，自得作為證據，合先敘
    明。
貳、實體方面：
一、證據之認定：
  (一)被告甲○○於本院審理時，固承認其有於上開時地駕駛車牌
    號碼四一八五─ＥＲ號之自用小客車，以其前車頭撞及告訴
    人丁○○所駕駛之自小客車後保險桿之事實，惟矢口否認涉
    有上開肇事逃逸之犯行，辯稱：肇事當時，係因丁○○並未
    受傷，且有急事欲返家，告知丁○○自行抄車牌碼後，始駕
    車離開現場，並無肇事逃逸故意云云。惟查：
  1.被告確實於上開時地駕駛上揭車號之自用小客車，以其前車
    頭撞及丁○○於上開時地停等紅燈之車牌號碼Ｅ三─七六六
    三號自用小客車後車尾而肇事之事實，為被告所是認，且經
    證人即告訴人丁○○及證人丙○○證述屬實，並有道路交通
    事故現場圖、臺北市政府警察局萬華分局交通分隊道路交通
    事故補充資料表、道路交通事故調查報告表(一)、(二)、車籍查
    詢─基本資料詳細畫面各一份及肇事現場及車損照片七幀附
    卷可憑（偵查卷第二三至二五頁、二九至三三頁參照），故
    被告於上開時地駕車肇事之事實，首堪認定。
  2.丁○○因上開交通事故，而受有頭部外傷、頸部挫傷等傷害
    乙節，業據證人丁○○、丙○○及證人即本案處理員警乙○○於本院審理時證述屬實，(1)證人丁○○證稱：我在九十六
    年八月七日晚間九時二十分，駕駛車牌號碼Ｅ三─七六六三
    號自小客車經過中華路二段，在中華路二段與成都路路口停
    等紅燈時，當時我是靜止狀態，突然間一個撞擊力很大，聲
    音很大，被告駕駛之車輛由後追撞我的車輛，因為我是朝右
    方與丙○○談話，所以在撞擊當時，感覺我的脖子往右後方
    折了一下，當時感覺脖子會酸痛，車禍發生隔天，我的脖子
    一使力就會疼痛，而且有頭暈、反胃現象，所以在早上十點
    二十幾分左右去看醫生，醫生判定我的頭有撞到，頭部右側
    應該有瘀血的狀況，而且頭部右側有稍微腫起來，比較嚴重
    的是頸部挫傷等語（本院卷第四八至五一頁參照）；(2)證人
    丙○○證稱：九十六年八月七日晚間九時二十分，我坐在丁○○所駕駛車牌號碼Ｅ三─七六六三號之自用小客車，在中
    華路二段、成都路口停等紅燈，約兩分鐘後，有車子從後面
    撞上來，當時撞擊力道很大，整個人都往前衝，我以為車子
    後面的保險桿掉下來，丁○○有說覺得他脖子部位怪怪的，
    隔天上午因為丁○○覺得脖子不舒服，就去亞東醫院就醫，
    好像有挫傷等語（本院卷第五一頁反面至五四頁參照）；(3)
    證人乙○○證稱：我在九十六年八月七日晚間九點二十分左
    右接獲勤務中心通報，說漢中街派出所有民眾報案發生車禍
    ，我們到達漢中街派出所後，丁○○稱他在中華路由北往南
    方向行駛快車道，在中華路、成都路口停等紅燈時，後方遭
    車號四一八五─ＥＲ號之自用小客車追撞，對方駕車駛離肇
    事逃逸，後來我到現場查看，沒有發現遺留跡證，照正常程
    序我們會詢問丁○○有無受傷，他表示頭部有遭受撞擊受傷
    ，會疼痛，我就依照正常程序製作筆錄、繪製現場圖、調查
    報告表、事故補充表、現場及車損拍照，丁○○車輛從外觀
    看起來有輕微擦傷，當時丁○○說傷勢不是很嚴重，只是頭
    部會痛，暫時不用去醫院，我有跟他說如果不舒服，事後要
    去醫院等語（本院卷第三七至三八頁反面參照）。此外，復
    有亞東紀念醫院（下稱亞東醫院）診斷證明書一紙在卷可稽
    （偵查卷第二十頁參照）。從而，丁○○確實因本件交通事
    故而受有傷害之事實，堪予認定。
  3.本件之爭點為被告於上開時地駕車肇事，致丁○○受有上開
    傷害後，有無下車為必要之照顧及救護行為？茲分述如下：
  (1)證人丁○○證稱：本件交通事故發生後，丙○○就報警，我
    立刻下車查看車子被撞擊的狀況，看到被告坐在車牌號碼四
    一八五─ＥＲ號之小客車上，該車前車頭撞到我車子後車尾
    ，當時被告一直坐在車上，我們就請他下車查看，叫很多次
    ，被告都沒有下車，有點不省人事的狀況，我告知被告已經
    報警一事，被告便下車表示要與我私下和解，拿了幾百塊給
    我，我覺得被告在搪塞，而且事情不是這樣處理，我便向被
    告表示說一切照程序處理，被告即說有急事要先走，我向被
    告確定是否要走，被告說他確定要走，我有要求被告留下來
    處理，但因為當時被告酒味很重，我不敢強留，被告旋即上
    車離開，期間被告未曾詢問我有無受傷或關心的話語，也未
    留下姓名、聯絡方式及行動電話，只叫我抄車牌，說警察來
    了會處理，被告從下車到離開現場不到五分鐘等語綦詳（本
    院卷第四八至五一頁參照）。
  (2)證人丙○○亦證稱：本件交通事故發生後，丁○○先下車查
    看，我隨後下車並打電話向交通隊報案，我們請被告下車，
    被告才下車，他有點無所謂的樣子，且精神狀態不佳，我們
    有告訴被告報警一事，請被告留下來處理，但是被告說他沒
    空，有事要先走，沒有留下聯絡的方式，我們來不及向被告
    說告訴人有受傷或不舒服，被告就走了等語屬實（本院卷第
    五一頁反面至五四頁參照）。
  (3)復參以，被告於肇事後，除有下車拿錢給丁○○外，並未對
    丁○○施予任何必要之救護措施，隨即駕車駛離現場之事實
    ，亦據被告於本院審理時供承在卷（本院卷第十五頁反面參
    照）。
  (4)是以被告於本件交通事故發生後，雖曾下車，然其並未詢問
    、亦無察看丁○○是否有受傷之情形，經丁○○告知報警一
    事後，被告亦未留下任何聯絡方式，隨即駕車駛離現場等情
    ，足堪認定。
  4.從而，足證本件被告確實有於上開時、地，駕駛上開車號自
    小客車，以其前車頭撞及丁○○所駕駛上開自用小客車之後
    車尾肇事，致丁○○受有頭部外傷、頸部挫傷等傷害後，被
    告顯可預見丁○○於受到後車追撞之強大撞擊力道後，應有
    受傷之情形下，仍未對丁○○施予任何必要救助或報警處理
    ，逕自駕車駛離現場之行為。
  (二)被告所辯不足採信之理由：
  1.被告雖辯以：因丁○○未受傷，其始駕車離開現場云云。惟
    查，被告所駕駛車輛自後方撞擊丁○○所駕駛車輛時，丁○○及丙○○全身往前俯衝、撞擊力道強大、聲音很大等情，
    業據證人丁○○及丙○○證述在卷，詳如前述，縱丁○○當
    場可下車走至被告車旁，然衡諸常情，在撞擊力道強大之情
    形下，被告應已預見丁○○有因兩車發生追撞之撞擊力致受
    有傷害。況被告經丁○○請求下車後，不到五分鐘隨即離去
    ，既未探詢丁○○有無受傷，該時被告豈可僅憑目視，即確
    認丁○○有無內傷或受衣褲遮蔽之身體部位未受傷之可能。
    是以，被告辯稱：肇事當時係因丁○○並未受傷，始駕車離
    開現場等語，係事後卸責之詞，不足採信。
  2.被告另辯以：其因害怕丁○○索取鉅額賠償金，且告知丁○○自行抄車牌號碼後，始駕車離去，無肇事逃逸故意云云。
    惟按刑法第一百八十五條之四之肇事逃逸罪，係以處罰肇事
    後逃逸之駕駛人為目的，促使駕駛人於肇事後能對被害人即
    時救護或其他必要措施，以減少因延誤就醫致生無謂傷亡，
    是該罪之成立只以行為人有駕駛動力交通工具肇事，致人死
    傷而逃逸之事實為已足，至行為人對肇事有無過失及其離去
    之原因為何，則非所問（最高法院九十三年度臺上字第五六
    九九號判決、九十二年度臺上字第六五四一號判決意旨參照
    ）。經查：被告在明知其業已駕車肇事，兩車相撞撞擊力道
    強大，丁○○極有可能因此受傷之情形下，經丁○○之請求
    下車後，見丁○○拒收其意欲用以解決本件交通事故之現款
    ，並經丁○○告知已報警處理後，未詢問丁○○之傷勢、車
    損狀況，亦未留下其聯絡方式，隨即駕車駛離現場，其主觀
    上顯有意圖規避本件交通事故肇事責任之心態，至為灼然。
  3.被告之選任辯護人雖為被告辯以：丁○○所受傷勢，非一般
    人得以目視方式清晰辨明，不能以丁○○事後感覺有受傷，
    而認被告肇事逃逸云云，並以亞東醫院九十六年十二月三十
    一日亞歷字第○九六六四一○七七六號函文為證（本院卷第
    二十頁至第二三頁參照）。惟按，所謂傷害係指人之生理機
    能或精神狀態，因不法破壞而有所障礙，或有外形有所變異
    破壞之情形而言，不以必有外傷出現為必要，亦不以不能恢
    復原狀原形為限。故如使被害人身體疼痛、感染疾病或使原
    有病情惡化等情形皆屬之。況證人丁○○於本院審理中業已
    證稱：其當時確實有受傷等語屬實，並提出前揭診斷證明書
    為證，足認丁○○所受之傷勢確係診斷證明書上所載之「頭
    部外傷、頸部挫傷」，又丁○○之傷勢，縱於外觀上無法清
    晰辨明，惟丁○○之身體前開部位既有疼痛感，應認其身體
    已異於原來之正常情狀，其健康狀態已有受損，仍係屬刑法
    上評價之傷害結果。至辯護人請求傳訊亞東醫院吳建忠醫生
    到庭作證，以證明丁○○於九十六年八月八日前往門診時，
    由外觀不能看出丁○○受有傷害，及丁○○坐於駕駛座上，
    後保險桿遭輕微擦撞，是否會造成頸部挫傷之傷害等情，然
    此乃法院審酌全部卷證資料、全辯論意旨及調查證據之結果
    ，予以審判認定之事項，且經本院審認核實如前，事證已明
    ，所請顯無調查之必要，併此敘明。
  (三)綜上所述，本案事證明確，被告所為上開辯解，均屬事後飾
    卸之詞，洵無可採，其肇事逃逸之犯行堪予認定，應依法論
    科。
二、論罪科刑之法律適用：
  (一)核被告甲○○所為，係犯刑法第一百八十五條之四之肇事逃
    逸罪。
  (二)查被告有如事實一之部分所載之犯罪科刑執行情形，有臺灣
    高等法院被告前案紀錄表一份在卷可稽，其前受有期徒刑執
    行完畢，於五年以內故意再犯本件有期徒刑以上之罪，為累
    犯，應依刑法第四十七條第一項之規定加重其刑。
  (三)爰審酌被告犯罪之動機、目的、手段，肇事後竟逕自駕車駛
    離現場、丁○○所受上開傷害情形雖屬輕微，惟被告犯後飾
    詞狡辯、毫無悔意之態度等一切情狀，量處如主文所示之刑
    ，以示懲儆。
據上論斷，應依刑事訴訟法第二百九十九條第一項前段，刑法第
一百八十五條之四、第四十七條第一項，判決如主文。
本案經檢察官汪南均到庭執行職務。
中    華    民    國    97    年    4     月    16    日
                  刑事第九庭審判長法  官  林怡秀
                                  法  官  葉珊谷
                                  法  官  徐淑芬
本件正本證明與原本無異。
如不服本判決，應於判決送達後十日內向本院提出上訴狀（應抄
附繕本）。告訴人丁○○如對於本判決不服者，應具備理由請求
檢察官上訴，其上訴期間之計算係以檢察官收受判決正本之日期
為準。
                                  書記官  廖純瑜
中    華    民    國    97    年    4     月    16    日
附錄本案論罪科刑法條全文
刑法第一百八十五條之四：
駕駛動力交通工具肇事，致人死傷而逃逸者，處六月以上五年以
下有期徒刑。


司法院資訊處製作；財團法人民間司法改革基金會備份。
